臺灣高等法院刑事判決　　　　　　　　　　　　　九十三年度交上易字第二二九號
　　上　訴　人
　　即　被　告　甲○○
右上訴人因過失致死案件，不服臺灣宜蘭地方法院九十三年度交訴字第一八號，中華
民國九十三年八月十六日第一審判決（起訴案號：臺灣宜蘭地方法院檢察署九十三年
度偵字第五六八號），提起上訴，本院判決如左：
    主    文
上訴駁回。
    事    實
一、甲○○前於民國九十一年間因犯過失致死案件，經原審法院判處有期徒刑一年，
    緩刑四年確定，詎猶不知悔改，而在緩刑期內之九十三年一月十三日下午駕駛車
    牌號碼ＢＣ︱四四○六號自用小客車，沿宜蘭縣員山鄉○○路由員山往大湖方向
    行駛，同日十六時三十分許途經該路段九十巷巷口時，本應注意行車速度，依速
    限標誌或標線之規定，無標誌或標線者，行車時速不得超過五十公里；且汽車在
    雙向二車道行駛時，在劃有行車分向線之路段，超車時得駛越，但前行車連貫二
    輛以上者，不得超車。又依當時天氣晴、日間有自然光線，路面乾燥無缺陷亦無
    障礙物，視距良好，依其智識之能力並無不能注意之情事，竟疏未注意更貿然以
    每小時六十至七十公里之車速，超速違規跨越分向限制線駛入對向車道欲超越前
    方同向連貫之二部車，以致撞及對向車道由謝金藤酒後（血液中酒精含量為每毫
    升二五六點一一毫克）所騎乘之車牌號碼ＧＷＥ︱六四五號機車，造成謝金藤顱
    內出血當場死亡。嗣甲○○於肇事後，在有偵查犯罪職權之機關尚不知何人為肇
    事者前，即向到場處理事故之宜蘭縣警察局宜蘭分局警備隊員警劉發隆坦承肇事
    ，自首並接受裁判。
二、案經甲○○自首暨臺灣宜蘭地方法院檢察署檢察官據報相驗後偵查起訴。
    理    由
一、右揭事實，業據被告甲○○到庭坦承不諱，復有道路交通事故現場圖、道路交通
    事故調查報告表及車禍現場照片十五幀附卷可稽。又被害人謝金藤確因本件車禍
    受傷死亡之情，亦經該署檢察官督同法醫相驗屬實，並製有勘驗筆錄、相驗屍體
    證明書、驗斷書及相驗照片九幀存卷足憑。
二、按行車速度，依速限標誌或標線之規定，無標誌或標線者，行車時速不得超過五
    十公里。道路交通安全規則第九十三條第一項第一款定有明文。又道路交通安全
    規則第九十七條第三款、第一百零一條第二款復分別明定，汽車在雙向二車道行
    駛時，在劃有行車分向線之路段，超車時得駛越，但前行車連貫二輛以上者，不
    得超車。是再佐以卷附交通事故現場圖及道路交通事故調查表之記載及車禍現場
    照片所示，本件車禍發生時之情狀為天候晴，日間有自然光線，路面乾燥無缺陷
    亦無障礙物，視距良好，並無不能注意之客觀情狀，即徵被告甲○○駕車行經肇
    事路段時，因疏未注意時速限制及超車之規定，而貿然以高達每小時六十至七十
    公里之車速跨越分向限制線駛入對向車道欲超越前方同向連貫之二部車，以致撞
    及對向車道由被害人謝金藤騎乘之車牌號碼ＧＷＥ︱六四五號機車，其過失行為
    至為顯然，且為本件車禍事故之肇事原因，臺灣省基宜區車輛行車事故鑑定委員
    會及臺灣省車輛行車事故覆議鑑定委員會皆同此認定，此有該委員會九十三年二
    月二十三日基宜鑑字第九三○○四二號鑑定意見書及九十三年五月十七日府覆議
    字第九三一○二八六號函存卷可考。末以被害人謝金藤之死亡結果確係肇因於本
    件車禍事故，則被告之過失行為顯與被害人之死亡結果間，具有相當因果關係甚
    明。至被害人謝金藤雖有如事實欄所載之酒後駕車行為，此經行政院衛生署宜蘭
    醫院九十三年四月一日九十三宜醫歷字第一五八三號函附卷可稽，惟此僅係被害
    人謝金藤是否違反交通法規之問題，並不得藉以解免被告甲○○之過失罪責，附
    此敘明。本件事證已臻明確，被告犯行洵堪認定，應予依法論科。
三、核被告甲○○之所為，係犯刑法第二百七十六條第一項之過失致人於死罪。然其
    於本件事故發生後，在有偵查犯罪職權之機關尚不知何人為肇事者前，即向到場
    處理事故之宜蘭縣警察局宜蘭分局警備隊員警劉發隆坦承肇事，自首並接受裁判
    之事實，有警製自首調查報告表一份存卷足按，堪徵本件犯行確為其自首，應依
    法刑法第六十二條前段減輕其刑。
四、原審以被告罪證明確，本同上見解，適用刑法第二百七十六條第一項、第六十二
    條前段，罰金罰鍰提高標準條例第一條前段，併審酌被告前於九十一年間已因過
    失致死案件經判處有期徒刑一年，緩刑四年確定，此見卷附本院被告全國前案紀
    錄表即明，竟未見有何悛悔實據，反再因超速跨越分向限制線違規超車造成本件
    車禍事故及被害人謝金藤死亡之結果，迄今猶無法與被害人家屬達成民事和解，
    情節匪淺，實應重罰，然念其犯後坦承犯行，及其素行、犯罪動機、目的、手段
    及造成社會及被害人家屬精神上及財產上整體損害程度等一切情狀，量處有期徒
    刑一年示懲，其認事用法均無不合，量刑亦稱妥適，被告上訴意旨以量刑過重指
    摘原判決不當，為無理由，應予駁回。
據上論斷，應依刑事訴訟法第三百六十八條，判決如主文。
本案經檢察官吳慎志到庭執行職務。
中　　　華　　　民　　　國　　九十三　　年　　　十　　　月　　二十七　　日
                            臺灣高等法院交通法庭
                                審判長法  官  許  國  宏
                                      法  官  林  勤  純
                                      法  官  洪  光  燦
右正本證明與原本無異。
不得上訴。
                                      書記官  陳  玉  嬋
中　　　華　　　民　　　國　　九十三　　年　　　十　　　月　　二十八　　日
附錄：本案論罪科刑法條全文
第二百七十六條第一項
因過失致人於死者，處二年以下有期徒刑、拘役或二千元以下罰金。
從事業務之人，因業務上之過失犯前項之罪者，處五年以下有期徒刑或拘役，得併科
三千元以下罰金。
